ACORDAO-COMPLETO-2341828

ACÓRDÃO DE RELAÇÃO

ACÓRDÃO DE RELAÇÃO 426/2019 ATA 2/2019 - SEGUNDA CÂMARA

Acórdão 426/2019-TCU-Segunda Câmara
	Vistos estes autos de representação formulada por CDV Comercial Eireli, com pedido de medida cautelar, sobre possíveis irregularidades na condução do Pregão Eletrônico 8/2018, do Comando da 11ª Região Militar – MEX/DF – Ministério da Defesa, que teve por objeto eventual aquisição de gêneros de alimentação (água, sucos e refrigerantes; frios e carnes congeladas; gêneros alimentícios processados; biscoitos, pães e sorvetes; laticínios, dentre outros) do quantitativo de “rancho”, pelo valor estimado de R$ 33.410.832,27, com vigência de 12 (doze) meses a partir da data da assinatura da ata.
	Considerando que o representante alegou, em suma, que:
	(i) se sagrou vencedor em diversos itens que integraram a licitação e que, após diversos questionamentos e respostas por meio do chat eletrônico do pregão, restou desclassificado, sendo excluído do referido certame;
	(ii) o pregoeiro fez exigências não constantes no instrumento convocatório, quais sejam, a apresentação de orçamento de compra e venda e nota fiscal de compra dos produtos a serem futuramente fornecidos, determinando que a empresa já os tivesse em estoque;
	(iii) o pregoeiro considerou inexequíveis alguns dos preços por ele ofertados, mas adjudicou os itens aos concorrentes por valor similar, de acordo com os dados fornecidos em tabela à peça 1, p. 7.4;
	(iv) o dano ao erário estaria caracterizado, então, pelo fato de a Administração arcar com valores superiores ao almejado, sem alcançar melhor qualidade nos produtos adquiridos;
	considerando que o exame realizado pela Secretaria de Controle Externo de Aquisições Logísticas – Selog, demonstrou que:
	(i) o objeto do certame contém 220 itens e o Exército convocou o representante a enviar as propostas de preços, até o momento, para 23 deles, conforme as mensagens da sessão pública à peça 6;
	(ii) desses 23 itens, os documentos constantes dos autos e as informações colhidas diretamente pela Selog junto ao Exército, demonstram a seguinte situação:
	Itens
	Situação da proposta

	5,58,78,119,177,191,195,201,215
	Proposta aceita

	1,3,7,9,13,117
	Proposta recusada após diligência por não apresentar os documentos solicitados

	24,189
	Proposta recusada por não apresentar os documentos adicionais solicitados ao ser convocada a apresentar a proposta de preços

	62
	Proposta recusada porque a nota fiscal apresentada pela empresa apresentou indícios de irregularidade

	79,154,176,207,219
	Não apresentou a proposta de preços ao ser convocada

	(iii) ainda que o representante tenha sido desclassificado em alguns itens, teve a proposta aceita em 9 (nove) ;
	(iv) na convocação dos itens 24 e 189, em razão dos preços ofertados terem sido consideravelmente abaixo do orçado, já na convocação para a apresentação da proposta, solicitou que a empresa apresentasse documentos como orçamento, nota fiscal ou algum outro que comprovasse a exequibilidade dos preços, sendo que a empresa não apresentou os documentos complementares solicitados, sendo desclassificada;
	(v) para os itens 1,3,7,9,13 e 117, a solicitação de documentos adicionais ocorreu em sede de diligência, após o envio da proposta de preços, e a empresa não enviou a documentação solicitada;
	(vi) em relação ao item 62, o pregoeiro realizou diligência in loco e constatou que a empresa fornecedora da nota fiscal, emitida no mesmo dia da solicitação da documentação pelo pregoeiro, funcionava no mesmo lote da representante e instaurou procedimento administrativo para apurar possível comportamento inidôneo da empresa;
	(vii) por fim, no tocante aos itens 79,154, 176, 207 e 219, a empresa não apresentou a proposta de preços quando foi convocada;
	considerando que o exame da Selog demonstrou, ainda, que a conduta do pregoeiro foi imparcial e objetiva, atuando separadamente para cada item, a ponto de a representante, mesmo não tendo apresentado a documentação solicitada para alguns itens, sagrou-se vencedora em outros 9 (nove) itens e que esse procedimento foi empregado para todos os demais licitantes, inexistindo qualquer indício de favorecimento e/ou direcionamento;
	considerando que, ao contrário do afirmado pelo representante, não foram solicitados documentos não previstos no instrumento convocatório, sendo que a documentação de habilitação prevista no item 9 do edital encontra-se de acordo com o rol exaustivo previsto nos arts. 27 a 31 da Lei 8.666/1993, e a documentação adicional foi solicitada em sede de diligência, nos termos do § 3º do art. 43 dessa lei;
	considerando, por derradeiro, que o representante foi desclassificado em itens por não apresentar a documentação que comprovaria a exequibilidade das propostas, e não porque o pregoeiro considerou inexequíveis os preços ofertados, além do que não há indícios de recusa indevida de lances;
	considerando que a situação antes descrita demonstrou ausência de prejuízo à competitividade do certame e respeito aos princípios da legalidade, igualdade, vinculação ao instrumento convocatório e do julgamento objetivo, previstos no art. 3º, da Lei 8.666/1993, e, consequentemente, não preenche os requisitos para adoção da medida cautelar requerida;
	considerando, finalmente, os pareceres uniformes da Selog;
	os ministros do Tribunal de Contas da União, reunidos em sessão de 2ª Câmara, ACORDAM, por unanimidade, de acordo com os pareceres emitidos nos autos e com fundamento nos arts. 113, §1º, da Lei 8.666/1993, 169, inciso V, 235, 237, inciso VII, e 250, inciso I, do Regimento Interno do TCU; em conhecer desta representação e considerá-la improcedente; em indeferir o pedido de cautelar formulado pelo representante; em dar ciência desta deliberação, bem como da instrução da unidade técnica à peça 10, ao representante e ao Comando da 11ª Região Militar – MEX/DF – Ministério da Defesa; e em arquivar o presente processo.
1. Processo TC-Processo 043.169/2018-0 (REPRESENTAÇÃO) 
1.1. Classe de Assunto: VI.
1.2. Representante: CDV Comercial de Alimentos Eireli (CNPJ 05.205.399/0001-60) .
1.3. Unidade: Comando da 11ª Região Militar – MEX/DF – Ministério da Defesa.
1.4. Relatora: ministra Ana Arraes.
1.5. Representante do Ministério Público: não atuou.
1.6. Unidade Técnica: Secretaria de Controle Externo de Aquisições Logísticas - Selog.
1.7. Representação legal: não há.
1.8. Determinações/Recomendações/Orientações: não há.

Segunda Câmara

Comando da 11ª Região Militar - MEX/DF - Ministério da Defesa.

CDV Comercial de Alimentos Eireli (CNPJ 05.205.399/0001-60).

ANA ARRAES

não há.

Não atuou.

REPRESENTAÇÃO (REPR)

Secretaria de Controle Externo de Aquisições Logísticas - Selog.